Ewald-Kohle AG, Recklinghausen
BBA 4
Bergbau-Archiv Bochum Am Bergbaumuseum 28, 44791 Bochum; montan.dok@bergbaumuseum.de Link zum Bergbau-Archiv Bochum
Findbuch im Angebot des Archivs
- Ewald-Kohle AG, Recklinghausen, 1869 - 1995; BBA 4; Grubenvorstand / Aufsichtsrat: Gewerkschaft Ewald 1871-1935 (26) Gewerkschaft König Ludwig 1872-1935 (10) Bergbau-AG Ewald-König Ludwig 1932-1963 (13) Gewerken: Gewerkschaft Ewald 1871-1935(16) Gewerkschaft Ewald-Fortsetzung 1902-1903 (1) Gewerkschaft König Ludwig 1872-1936 (11) Gewerkenversammlungen / Hauptversammlungen: Gewerkschaft Ewald 1877-1937 (37) Gewerkschaft König Ludwig 1872-1935 (71) Gewerkschaft Ewald-König Ludwig 1936-1942 (14) Geschäftsberichte: Gewerkschaft Ewald 1877-1934 (11) Gewerkschaft König Ludwig 1887-1933 (10) Bergbau-AG Ewald-König Ludwig 1932-1968 (33) Beteiligungen: Gewerkschaft Blankenburg 1869-1964 (17) Gewerkschaft Vereinigung I 1894-1899 (3) Gewerkschaft Graf Waldersee 1896-1906 (1) Gewerkschaft Henrichenburg 1885-1900 (5) Gewerkschaft Eiberg 1883-1933 (8) Gewerkschaft Ver. Trappe 1901-1952 (49) Gewerkschaft Haus Aden / Haus Aden-Fortsetzung 1873-1964 (53) Niederrheinische Schiffswerft / Maschinenfabrik und Gießerei GmbH 1920-1926, 1948-1959 (4) AG Eisenhütte Prinz Rudolph 1888-1959 (11) Winschermann & Co. 1905-1958 (78) Gebr. Haldy GmbH 1886-1952 (46) Gebr. Engels & Cie. GmbH / Reederei Adolph Thomae GmbH 1892-1935 (16) Ewald-Kohle Handelsgesellschaft mbH 1914-1947 (15) Syndikatshandelsgesellschaften / Handelsverbände 1910-1949 (55) Werks- und Zeitgeschichte 1870-1995 (35) Berechtsame 1862-1914, 1937-1957 (19) Allgemeine Verwaltung 1873-1966 (41) Finanzwesen 1872-1962 (94) Mitgliedschaften 1885-1956 (28) Belegschaftsfragen 1920-1924, 1934-1966 (12) Grubenbetrieb 1872-1956 (75) Grubenanschlussbahn / Hafen 1872-1960 (97) Bergschäden 1905-1925 (11) Vorflutfragen 1875-1928 (21) Wege und Straßen in Herten 1872-1954 (25) Wohnungswesen in Herten 1873-1960 (303) Grundstücke 1871-1961 (261) Handakten Adolf Tenhaaf, Oberführer der Grubenwehr 1902-1998 (63) Fotos Karten / Pläne / Risse; 19,3m
  Beschreibung
  Die Anfänge des Bergwerksunternehmens gehen zurück auf die am 14. November 1871 in Herten gegründete Gewerkschaft Ewald, nach dem Essener Gewerken Ewald Hilger benannt, und auf die am 12. März 1872 in Recklinghausen gegründete Gewerkschaft König Ludwig, die nach dem Bayernkönig Ludwig II. benannt wurde, weil die Gewerken ihm dafür danken wollten, dass er Wilhelm I. zur Annahme der Kaiserkrone bewogen hatte. Beide Gewerkschaften standen 1930 unter gemeinsamer Leitung, bis sie am 21. Juni 1935 zur Bergbau-AG Ewald-König Ludwig fusionierten. Die wesentlichen Daten ihrer getrennten Entwicklung bis 1935 sind in den beiden folgenden Zeittafeln aufgeführt:
  Gewerkschaft des Steinkohlenbergwerks Ewald
  1871 - Konsolidation der Grubenfelder Professor, Augusta, Emilie, Gottfried und Jobst zum Bergwerk Ewald und Gründung der Gewerkschaft des Steinkohlenbergwerks Ewald zu Herten in Westfalen durch die Essener Gewerken Wilhelm Hagedorn, Ewald Hilger, Hugo Honigmann, Dr. jur. Karl Heyden und Wilhelm Schürenberg
  1899 - Ankauf der vier Geviertfelder des Steinkohlenbergwerks Graf Waldersee und des Geviertfeldes Vereinigung I
  1900 - Vereinigung dieser mit dem Geviertfeld Ewald-Fortsetzung
  1902 - Übergang der Kuxenmehrheit der Gewerkschaft des Steinkohlenbergwerks Haus Aden auf die Gewerkschaft Ewald
  1903 - Auflassung des Steinkohlenbergwerks Ewald-Fortsetzung auf die Gewerkschaft Ewald
  1911 - Aufteilung des 1891 konsolidierten Grubenfeldes Haus Aden in die Felder Haus Aden und Haus Aden-Fortsetzung, Gründung von 1 000-teiligen Gewerkschaften unter diesem Namen
  1925 - Erwerb der Kuxenmehrheit der Gewerkschaft Blankenburg und Ver. Hammerthal, Stilllegung der beiden Zechen
  1930 - Ankauf von 280 Kuxen der Gewerkschaft König Ludwig, gemeinsame Leitung beider Gewerkschaften
  1932 - Erhöhung der Beteiligung auf 504 Kuxe
  1935 - Verschmelzung der bisherigen Gewerkschaften Ewald und König Ludwig und Gründung der Bergbau-AG Ewald-König Ludwig
  Gewerkschaft des Steinkohlenbergwerks König Ludwig
  1872 - Umbenennung des Steinkohlenbergwerks Ver. Henriettenglück in König Ludwig und Gründung der Gewerkschaft König Ludwig; erster Grubenvorstand: Friedrich Funke, Friedrich Grillo, Wilhelm Hagedorn, Wilhelm Heyland, Ewald Hilger, Josef Tillmann
  1898 - Erwerb der markscheidenden 13 Felder Prinz Friedrich Karl I - XIII der Gewerkschaft Henrichenburg
  1905 - Konsolidierung des Steinkohlenbergwerks Henrichenburg mit der Gewerkschaft König Ludwig
  1914 - Ankauf der Reederei und Kohlengroßhandlung Winschermann & Co. in Mülheim (Ruhr) bzw. Duisburg-Ruhrort
  1920 - Übernahme der Aktiengesellschaft Eisenhütte Prinz Rudolph, Dülmen
  1925 - Erwerb der Zeche Ver. Trappe, Silschede
  1931 - Betriebsgemeinschaft mit der Gewerkschaft Ewald
  1935 - Liquidation der Gewerkschaft König Ludwig und Gründung der Bergbau-AG Ewald-König Ludwig
  Eine entscheidende Wendung nahm die Geschichte des Unternehmens, als die Bergbau-AG Ewald-König Ludwig am 1. April 1940 dem Verkaufsverein Steinkohlengewerkschaft der Reichswerke Hermann Göring / Mansfeld AG für Bergbau und Hüttenbetrieb beitrat. Daraus resultierte die Zugehörigkeit der Gesellschaft zum Reichswerke-Konzern. Da die Nachfolgegesellschaft der Reichswerke, die Aktiengesellschaft für Berg- und Hüttenbetriebe, Berlin und Salzgitter, rund 90 % des Aktienkapitals der Bergbau-AG Ewald-König Ludwig besaß, genehmigte die Hauptversammlung des Bergbauunternehmens 1956 den Abschluss eines Organschaftsvertrages mit der Aktiengesellschaft für Berg- und Hüttenbetriebe.
  Drei Jahre später, am 14. November 1959, wurde der Name der Gesellschaft in Ewald-Kohle AG geändert. Ihre Bergbaubetriebe gliederten sich nunmehr in die Bergwerksdirektion Ewald mit der Zentralschachtanlage Ewald 1/7 in Herten und der Schachtanlage Ewald 3/4 in Gelsenkirchen-Buer-Resse, in die Bergwerksdirektion Ewald-Fortsetzung mit der Zentralschachtanlage Ewald-Fortsetzung 1/5 in Oer-Erkenschwick, in die Bergwerksdirektion König Ludwig mit der Zentralschachtanlage König Ludwig 7/8 in Recklinghausen-Suderwich sowie den Schachtanlagen König Ludwig 1/2 und Grullbad-Schacht in Recklinghausen-Süd.
  Die fast 100-jährige Geschichte des Unternehmens endete nach der Gründung der Ruhrkohle AG (RAG) am 27. November 1968 mit der Übernahme in die Bergbau AG Essen (17. November 1969) und nach deren Auflösung in die Bergbau AG Herne-Recklinghausen (1. Januar 1972).
  Die Altakten gelangten in zwei größeren Abgaben in das Bergbau-Archiv Bochum. Die erste Abgabe in den Jahren 1970 und 1972 stammte noch aus der Verwaltung der Ewald-Kohle selbst. Sie enthielt zahlreiche Gewerkenbücher und Geschäftsbücher der Finanzbuchhaltung und die Geschäfts- und Betriebsberichte der Ursprungsgesellschaften von ihrer Gründung 1871/1872 bis zu ihrem Zusammenschluss im Jahr 1935 weitgehend lückenlos und in gutem Zustand. Da alle Nachforschungen über den Verbleib des Hauptteils der ehemaligen Registratur erfolglos blieben, wurde dieser lückenhafte Bestand 1975 verzeichnet und durch Findbuch erschlossen.
  Überraschend erfolgte dann im Herbst 1976 von der Zweigniederlassung Recklinghausen der Salzgitter AG, die Ewald-Kohle AG befand sich in einem Organschaftsvertrag mit der Salzgitter AG, eine umfassende Abgabe von Ewald-Akten, in denen sich nun auch größere Teile von Verwaltungs- und Betriebsakten befanden. Inhaltlicher Schwerpunkt der Abgabe von 1976 aber sind Unterlagen über Beteiligungen, u. a. Ankaufsunterlagen, Kohlenhandel, Grundstücks- und Bauakten. So enthält der Bestand auch interessantes Material zum Bergarbeiterwohnungsbau.
  Angesichts der unterschiedlichen Abgaben wurde es notwendig, den bereits verzeichneten schmalen Bestand aus der ersten Abgabe aufzulösen und den gesamten Bestand neu zu ordnen. Für die Ordnung der Archivalien war die historische Entwicklung der einzelnen Glieder der Ewald-Kohle AG maßgebend.
  Danach sind dem Bestand mehrere kleine Einzelzugänge aus der Provenienz des Unternehmens und der Zeche Ewald zugeordnet worden. Hervorzuheben sind die Handakten von Adolf Tenhaaf, die dieser als Mitglied und Oberführer der Grubenwehr der Zeche Ewald in den 1960er- und 1970er-Jahren sowie als aktives Mitglied des Geschichtskreises der Zeche Ewald angelegt und in den Jahren 2014 bis 2016 dem Bergbau-Archiv Bochum übergeben hat.
  Verweise auf andere Bestände
  REVAG Revierarbeitsgemeinschaft für kulturelle Bergmannsbetreuung e. V., Essen
  Literaturhinweise
  Ludwig Achepohl: Das Niederrheinisch-Westfälische Bergwerks-Industrie-Gebiet, 2. Aufl., Berlin 1894, S. 135 ff.
  Beschreibung der Gewerkschaft König Ludwig zu König Ludwig bei Recklinghausen, Düsseldorf 1902.
  Beschreibung und fotografische Ansichten der Schachtanlagen der Gewerkschaft des Steinkohlenbergwerks Ewald zu Herten und Recklinghausen, o. O. 1902.
  50 Jahre Gewerkschaft des Steinkohlenbergwerks Ewald, Herten (Westfalen), 1871 bis 1921, Gelsenkirchen 1924.
  Karl Thron: Die Stadt Recklinghausen, die bergbauliche Entwicklung und der Einfluß des Bergbaues auf die wirtschaftlichen Verhältnisse, 1870-1913, Dissertation 1935.
  Gerhard Gebhardt: Ruhrbergbau. Geschichte, Aufbau und Verflechtung seiner Gesellschaften und Organisationen, Essen 1957, S. 171-180.
  Paul Wiel: Wirtschaftsgeschichte des Ruhrgebietes, Essen 1970, S. 158.
  Tenhaaf, Adolf
  Hilger, Ewald
  Hagedorn, Wilhelm GND
  Honigmann, Hugo
  Heyden, Karl
  Schürenberg, Wilhelm GND: 114687930X
  Funke, Friedrich
  Grillo, Friedrich
  Heyland, Wilhelm
  Tillmann, Josef
  Ewald-Kohle-Aktiengesellschaft
  Gew. König Ludwig (Gewerkschaft, Recklinghausen)
  Bergbau-Aktiengesellschaft Ewald König Ludwig
  Zeche Ewald <Steinkohlenbergwerk, Herten>
  Zeche Ewald Fortsetzung <Steinkohlenbergwerk, Oer-Erkenschwick>
  Zeche Graf Waldersee
  Zeche Haus Aden
  Gewerkschaft Blankenburg und Ver. Hammerthal
  Zeche Ver. Henriettenglück (Steinkohlenbergwerk, Recklinghausen)
  Zeche Henrichenburg
  Winschermann GmbH Kohlengroßhandlung <Duisburg>
  Eisenhütte Prinz Rudolph
  Zeche Ver. Trappe
  Verkaufsverein Steinkohlengewerkschaft der Reichswerke Hermann Göring/Mansfeld AG für Bergbau und Hüttenbetrieb
  AG für Berg- u. Hüttenbetriebe <Berlin>
  Salzgitter AG
  Gebr. Engels & Cie GmbH <Herten/Westfalen>
  Gebr. Haldy GmbH <Herten/Westfalen>
  Reederei Adolph Thomae
  - Grubenvorstand / Aufsichtsrat
    - Gewerkschaft Ewald (Protokolle)
      - Protokoll der Gründungsversammlung am 14.11.1871, 1871 - 1920; 1; Satzungen von 1871 (Fotokopie), 1914 und 1920
        Titelaufnahme in der Datenbank des montan.dok
        Gründungsversammlungen
      - Protokollbuch der Grubenvorstandssitzungen, 19.11.1871-17.1.1884, 1871 - 1884; 2
      - Protokollbuch der Grubenvorstandssitzungen, 31.3.1884-2.7.1897, 1884 - 1897; 3
      - Protokollbuch der Grubenvorstandssitzungen, 10.7.1897-23.12.1902, 1897 - 1902; 4
      - Geheimes Protokollbuch der Grubenvorstandssitzungen als Ergänzung der Niederschriften der Vorstandssitzungen, 1903 - 1914; 5; Finanzlage der Gewerkschaft, Beteiligungen, Personalien, Spenden, Beiträge (die Eintragungen geben jeweils nur das Endergebnis wieder, ohne das der Inhalt der Beschlüsse im Einzelnen zu erkennen ist), 19.3.1903-2.4.1914
        Spenden
      - Geheimes Protokollbuch der Grubenvorstandssitzungen als Ergänzung der Niederschriften der Vorstandssitzungen, 26.5.1914-1924, 6; Finanzlage der Gewerkschaft, Beteiligungen, Personalien, Spenden, Beiträge (die Eintragungen geben jeweils nur das Endergebnis wieder, ohne das der Inhalt der Beschlüsse im Einzelnen zu erkennen ist), 19.3.1903-2.4.1914
      - Tagesordnungen und Protokolle von Grubenvorstandssitzungen, 1913 - 1917; 7
      - Protokollbuch der Grubenvorstandssitzungen, 7.1.1903-31.12.1909, 1903 - 1909; 8
      - Protokollbuch der Grubenvorstandssitzungen, 29.1.1910-20.4.1915, 1910 - 1915; 9
      - Protokollbuch der Grubenvorstandssitzungen, 1.7.1915-16.12.1920, 1915 - 1920; 10
      - Protokollbuch der Grubenvorstandssitzungen, 19.1.1921-22.5.1933, 1921 - 1933; 11
      - Verhandlungen zwischen der Rheinischen Stahlwerke AG und einer Interessengemeinschaft über den Verkauf der Gewerkschaft Ewald, 1920, 1912 - 1920; 12; Statuten, Geschäftsberichte und Bilanzen (1912/13-1918/19) der Rheinischen Stahlwerke AG
        Zechenan- u. -verkauf
        Interessengemeinschaft
        Rheinische Stahlwerke
      - Ergänzendes geheimes Protokollbuch der Grubenvorstandssitzungen zu Unterstützungen von Mitarbeitern, 18.10.1919-17.12.1921, 1919 - 1921; 13
      - Geheimes Protokollbuch der Grubenvorstandssitzungen, 4.12.1924-7.1.1929, 1924 - 1929; 14
      - Geheimes Protokollbuch der Grubenvorstandssitzungen, 15.4.1929-7.6.1935, 1929 - 1935; 15
      - Tagesordnungen und Protokolle von Grubenvorstandssitzungen, 15.4.1929-4.7.1932, 1929 - 1932; 16
      - Schutzgemeinschaft der Gewerkschaft des Steinkohlenbergwerks Ewald, 1922 - 1931; 17; Schriftwechsel, Bestimmungen über die Schutzgemeinschaft
      - Schriftwechsel mit Geheimer Bergrat Dr. Ing. e. h. Ewald Hilger, Mitglied des Grubenvorstands, 1921 - 1929; 18; Terminvereinbarungen, Vorbereitung der Grubenvorstandssitzungen; Gedenkschrift zum Ersten Deutschen Bismarck-Tag, 1927
      - Schriftwechsel mit Geheimer Bergrat Dr. Ing. e. h. Ewald Hilger, Mitglied des Grubenvorstands, 1929 - 1934; 19; Nachruf auf Ewald Hilger, Zeitungsausschnitte
      - Nachrufe auf Konsul Hubert Hagedorn, Vorstandsmitglied, 1913; 20; Schriftwechsel
        Hagedorn, Hubert
      - Protokolle der Arbeitsausschusssitzungen, 1911 - 1912; 22; Größere Bestellungen, Personalien
      - Protokolle der Arbeitsausschusssitzungen, 1912 - 1914; 23; Verhandlungen mit Karl Weusthoff über den Absatz von Nebenprodukten der Kokerei
        Weusthoff, Karl
      - Protokolle der Arbeitsausschusssitzungen von Ewald und König Ludwig, 1911 - 1933; 24
        Zeche König Ludwig
      - Protokolle der Arbeitsausschusssitzungen von Ewald und König Ludwig, 1934; 25
      - Brieftagebuch von Ortwin Grevel, Vorstandsmitglied, 13.1.1913-11.3.1919, 1913 - 1919; 26
        Grevel, Ortwin
    - Gewerkschaft König Ludwig (Protokolle)
      - Nachrufe auf Geheimer Kommerzienrat Carl Funke, Vorstandsmitglied, 1912 - 1917; 21; Schriftwechsel
        Funke, Carl
      - Statut von 1885, Handelsregisterauszug von 1929, Geschäftsberichte von 1887-1899, 1885 - 1929; 27
      - Protokollbuch der Grubenvorstandssitzungen, 13.3.1872-23.10.1874, 1872 - 1874; 28
      - Protokollbuch der Grubenvorstandssitzungen, 13.11.1874-9.10.1883, 1874 - 1883; 29
      - Protokollbuch der Grubenvorstandssitzungen, 25.4.1885-18.4.1915, 1885 - 1915; 30
      - Berichte für Grubenvorstandssitzungen, 1920 - 1923; 1926 - 1929; 31
      - Grubenvorstandssitzungen, 1928 - 1930; 32
      - Geschäftsausschusssitzungen, 1929; 33
      - Protokollbuch der Grubenvorstandssitzungen, 26.5.1930-7.6.1935, 1924; 1930 - 1935; 34; Protokolle der Sitzungen vom 5.3.-24.9.1924
      - Protokollbuch der Aufsichtsratssitzungen, 14.4.1928-1.10.1931, 1928 - 1931; 35
      - Briefkopiebuch des Grubenvorstands, 1872 - 1876; 36
    - Ewald-König Ludwig Bergbau AG (Protokolle)
      - Gründungsprotokoll mit Gesellschaftsvertrag, 1935; 37
      - Satzungen von 1938, 1942 und 1953, 1938 - 1953; 38
      - Schriftwechsel des Aufsichtsrats mit Dr. Karl Kimmich, Deutsche Bank, 1932 - 1936; 39
        Kimmich, Karl
      - Sitzungen des Technischen Ausschusses des Aufsichtsrats, 1938/39, 1938 - 1945; 40; Technische Daten der Maschinen und Tagesanlagen, o. D.; Zeichnungsberechtigungen des Vorstands, der Prokuristen und Handlungsbevollmächtigten, 1945
      - Steinkohlengewerkschaft der Reichswerke Hermann Göring, 1941 - 1945; 41; Finanzierungsprogramm für Neubauvorhaben, 1941-1951; Bilanzen zum 1.1. und 31.12.1940; Geschäftsbericht 1940; Vierteljahresberichte 1. Quartal 1941-1. Quartal, 3. und 4. Quartal 1944; Protokolle der Aufsichtsratssitzungen 10.2. und 15.12.1941, 5.4.1943 und 16.11.1944; Schriftwechsel
        Finanzierungsprogramme, Neubauten
        Steinkohlengewerkschaft der Reichswerke Hermann Göring <Hamm>
      - Aufsichtsratssitzungen, 1953 - 1956; 42; Arbeitsausschusssitzungen des Aufsichtsrats der Bergbau-AG Ewald-König Ludwig und der Gewerkschaft Haus Aden
      - Aufsichtsratssitzungen, 1956; 43
      - Unterlagen für die Mitglieder des Aufsichtsrats, 1952 - 1956; 44; Untersuchung über den Zustand und die Zukunft des Bergwerks König Ludwig, 1956; Bericht über die Jahresabschlussprüfung, 1952; Bericht über die Jahresabschlussprüfung der Gewerkschaft Haus Aden, 1952; DM-Eröffnungsbilanz der Gewerkschaft Haus Aden, 1952; Sozialbericht 1953 und 1955; Stand der Investitionen, 1954-1955; Zahlenübersichten
        Eröffnungsbilanz, DM
        Sozialberichte
      - Unterlagen zu den Aufsichtsratssitzungen und zur Hauptversammlung, 1955; 45
      - Unterlagen für die Mitglieder des Aufsichtsrats, 1952 - 1955; 46; Quartalsberichte 2.-4. Quartal 1952, 1.-4. Quartal 1953 und 1. Quartal 1955
      - Unterlagen für die Mitglieder des Aufsichtsrats, 1954 - 1956; 47; Quartalsberichte 1. Quartal 1954-2. Quartal 1956; Geschäftsberichte; Bericht über die Kohlenhandels- und Schifffahrtsgesellschaften, 1954
      - Unterlagen für die Aufsichtsratssitzungen der Ewald-Kohle AG, 1962 - 1963; 48
      - Befahrung der Zechenanlagen der Ewald-Kohle AG durch den Aufsichtsrat, mit Fotos, 1960; 49
        Betriebsbesichtigungen
      - Gutachten über die Abfindung der Minderheitsaktionäre der Bergbau-AG Ewald-König Ludwig, erstellt von Bergassessor a. D. Heinrich Morsbach und Wirtschaftsprüfer Dr. Werner Susat im Oktober, 1959; 1819; Rechtliche und wirtschaftliche Verhältnisse, Grundsatzfragen und Wertermittlung, Verzeichnis der Anlagen, Vermögensstatus
        Morsbach, Heinrich
        Susat, Werner
      - Zusatzgutachten zu dem Bewertungsgutachten der Herren Bergassessor a. D. Heinrich Morsbach und Dr. Werner Susat vom Oktober 1959 zum Zwecke der Ermittlung einer angemessenen Abfindung für die ausscheidenden Aktionäre, 1820
      - Schreiben der Bergbau-AG Ewald-König Ludwig mit einer Vollständigkeitserklärung für das Bewertungsgutachten an die Herren Bergassessor a. D. Heinrich Morsbach und Dr. Werner Susat vom 3. Oktober 1959, 1821; Schreiben von Hans-Jürgen Koppenberg, Geschäftsführer der Deutschen Schutzvereinigung für Wertpapierbesitz an Bergassessor a. D. Heinrich Morsbach
        Koppenberg, Hans-Jürgen
  - Gewerkenverzeichnisse
    - Gewerkschaft Ewald (Gewerken)
      - Gewerkenbuch, 1871 - 1903; 50
      - Gewerken-Hauptbuch Nr. 1, 1884 - 1888; 51
      - Gewerken-Hauptbuch, 1888 - 1893; 52
      - Gewerken-Hauptbuch, 1894 - 1896; 53
      - Gewerken-Hauptbuch, 1897 - 1900; 54
      - Gewerken-Hauptbuch Nr. 2, 1901 - 1907; 55
      - Gewerken-Hauptbuch Nr. 3, 1908 - 1910; 56
      - Gewerkenbuch, 1904 - 1913; 57
      - Gewerkenbuch, 1904 - 1914; 58
      - Hilfsgewerkenbuch Nr. 2, 1914 - 1924; 59
      - Gewerkenbuch Nr. 2, Bd. 1, 1914 - 1927; 60
      - Gewerkenbuch Nr. 2, Bd. 2, 1914 - 1927; 61
      - Journal für den Umtausch von Kuxscheinen, 1927; 62
      - Gewerkenliste, 1927 - 1935; 63
      - Gewerkenverzeichnis, 1935; 64
      - Verzeichnis der letzten Gewerken, 65
    - Gewerkschaft Ewald-Fortsetzung (Gewerken)
      - Gewerkenbuch Seite 1 und Seite 2, ansonsten leer, 1902 - 1903; 66; Kuxschein Nr. 1 und Nr. 2
    - Gewerkschaft König Ludwig (Gewerken)
      - Gewerkenbuch Nr. 1, 1872 - 1873; 67
      - Gewerkenbuch Nr. 2, 1873 - 1898; 68
      - Gewerkenbuch Nr. 3, 1874 - 1897; 69
      - Gewerkenbuch Nr. 4, 1891 - 1903; 70
      - Gewerkenbuch Nr. 5, 1899 - 1903; 71
      - Gewerkenbuch Nr. 6, 1904 - 1906; 72
      - Register zum Gewerkenbuch Nr. 6, 1904 - 1906; 73
      - Gewerkenbuch A, 1907 - 1935; 74
      - Gewerkenbuch B, 1907 - 1935; 75
      - Gewerkenbuch von 1935, Verzeichnis der letzten Gewerken von 1936, 1935 - 1936; 76
      - Gewerkenbuch Nr. 6, 1925 - 1936; 77
  - Gewerkenversammlungen / Hauptversammlungen
    - Gewerkschaft Ewald (Berichte / Unterlagen)
      - Protokolle der Gewerkenversammlungen, 1877 - 1904; 78; Berichte an die Gewerken, Geschäftsberichte, Quartalsberichte
      - Unterlagen zur Gewerkenversammlung vom 25.6., 1891; 79; Zeitungsausschnitte
      - Unterlagen zur Gewerkenversammlung vom 23.4., 1892; 80; Zeitungsausschnitte
      - Unterlagen zur Gewerkenversammlung vom 29.11., 1892; 81; Beschluss über den Beitritt zum Rheinisch-Westfälischen Kohlen-Syndikat; Zeitungsausschnitte
        Rheinisch-Westfälisches Kohlen-Syndikat (RWKS) <Essen>
      - Unterlagen zur Gewerkenversammlung vom 17.6., 1893; 82; Zeitungsausschnitte
      - Unterlagen zur Gewerkenversammlung vom 16.6., 1894; 83; Zeitungsausschnitte
      - Unterlagen zur Gewerkenversammlung vom 20.2., 1895; 84; Bau der zweiten Schachtanlage, Aufnahme der Neubauarbeiten, Zeitungsausschnitte
        Neubau, Schachtanlage
      - Unterlagen zur Gewerkenversammlung vom 25.6., 1895; 85; Zeitungsausschnitte
      - Unterlagen zur Gewerkenversammlung vom 5.6., 1896; 86
      - Unterlagen zur Gewerkenversammlung vom 30.6., 1897; 87; 25-jähriges Jubiläum der Gewerkschaft Ewald
        Firmenjubiläum
      - Unterlagen zur Gewerkenversammlung vom 24.6., 1899; 88; Zeitungsausschnitte
      - Unterlagen zur Gewerkenversammlung vom 24.10., 1902; 89; Aufnahme einer 10 Mio. Mark-Anleihe
        Anleihen
      - Unterlagen zur Gewerkenversammlung vom 28.3., 1904; 90; Ankauf der Zeche Eiberg; Aufnahme einer 4 Mio. Mark-Anleihe
        Zeche Eiberg
      - Unterlagen zur Gewerkenversammlung vom 23.7., 1904; 91; Zeitungsausschnitte
      - Unterlagen zur Gewerkenversammlung vom 27.5., 1905; 92; Zeitungsausschnitte
      - Unterlagen zur Gewerkenversammlung vom 26.4., 1906; 93; Zeitungsausschnitte
      - Unterlagen zur Gewerkenversammlung vom 11.4., 1908; 94; Löschung der Gewerkschaften Ewald-Fortsetzung und Eiberg, Zeitungsausschnitte
      - Unterlagen zur Gewerkenversammlung vom 22.5., 1909; 95; Zeitungsausschnitte
      - Unterlagen zur Gewerkenversammlung vom 30.3., 1910; 96; Zeitungsausschnitte
      - Unterlagen zur Gewerkenversammlung vom 28.6., 1911; 97; Zeitungsausschnitte
      - Protokolle der Gewerkenversammlungen, 1913 - 1930; 98
      - Bericht über die Gewerkenversammlung vom 20.5.1915, 1914 - 1915; 99; Jahresbericht für das Geschäftsjahr 1914
      - Bericht über die Gewerkenversammlung vom 19.4.1916, 1915 - 1916; 100; Jahresbericht für das Geschäftsjahr 1915
      - Berichte über Gewerkenversammlungen, 1915 - 1918; 101; Schriftwechsel, Presseausschnitte
      - Protokolle der Gewerkenversammlungen, 1918 - 1921; 102
      - Bericht über die Gewerkenversammlung vom 7.5.1921, 1920 - 1921; 103; Geschäftsbericht 1920, Schriftwechsel
      - Bericht über die Gewerkenversammlung vom 24.5.1922, 1921 - 1922; 104; Geschäftsbericht 1921, Schriftwechsel
      - Bericht über die Gewerkenversammlung vom 31.5.1924, 1923 - 1924; 105; Geschäftsbericht 1923
      - Bericht über die Gewerkenversammlung vom 29.5.1926, 1925 - 1926; 106; Geschäftsbericht 1925, Schriftwechsel
      - Bericht über die Gewerkenversammlung vom 2.5.1927, 1926 - 1927; 107; Geschäftsbericht 1926, Schriftwechsel
      - Bericht über die Gewerkenversammlung vom 2.11.1929, 1928 - 1929; 108; Geschäftsbericht 1928, Schriftwechsel
      - Bericht über die Gewerkenversammlung vom 26.5.1930, 1929 - 1930; 109; Geschäftsbericht 1929, Schriftwechsel
      - Unterlagen über die Gewerkenversammlung vom 28.10.1931, 1930 - 1931; 110; Geschäftsbericht 1930
      - Unterlagen über die Gewerkenversammlung vom 11.7.1932, 1931 - 1932; 111; Geschäftsbericht 1931
      - Unterlagen über die Gewerkenversammlung vom 10.10.1933, 1932 - 1933; 112; Geschäftsbericht 1932
      - Pressenotizen zu den Gewerkenversammlungen der Gewerkschaften Ewald und König Ludwig vom 11.7.1932 und 10.10.1933, 1932 - 1933; 113
      - Protokolle der Gewerkenversammlungen, 1935; 1937; 114